【裁判字號】    89,交訴,26
【裁判日期】    890615
【裁判案由】    公共危險等
【裁判全文】
臺灣士林地方法院刑事判決                          八十九年度交訴字第二六號
    公  訴  人  臺灣士林地方法院檢察署檢察官
    被      告  乙○○
    選任辯護人  柴健華
右列被告因公共危險等案件，經檢察官提起公訴 (八十九年度偵字第一七○四號)，
本院判決如左：
    主  文
乙○○從事業務之人，因業務上之過失傷害人，處有期徒刑陸月。又駕駛動力交通工
具肇事，致人受傷而逃逸，處有期徒刑捌月。應執行有期徒刑壹年。
    事  實
一、乙○○為計程車司機，為從事業務之人，於民國八十八年十二月三日下午四時四
    十五分許，駕駛車號三Ｌ─六七一號營業用小客車，違規併排停靠在台北火車站
    北三門前鄭州路邊下客，理應注意汽車起步前應顯示方向燈，注意前後左右有無
    障礙或車輛行人，並應讓行進中之車輛行人優先通行，而依當時情形，晴天、日
    間自然光、直路、路面柏油、乾燥、無缺陷、無障礙物、視距良好等一切情狀，
    並無不能注意之情事，竟疏於注意，於上開鄭州路邊起步時，未注意前後左右之
    車輛，竟突然起步開動，往左欲切入車道，致其車輛左前車頭撞及由丙○○所騎
    乘由西往東順向行駛之車號ＭＦＲ─六三一號重型機車之右側車身，致丙○○人
    身倒地後，受有右膝、左膝各兩處擦傷各一×一公分、右肘擦傷一×一公分及右
    手背三處各○．五×○．五公分擦傷等傷害。乙○○明知駕車肇事已致丙○○受
    傷，仍駕車逃逸。適為鄭寧予騎機車在後發現乙○○駕車逃逸，而騎機車追趕攔
    下並報警循線查獲。
二、案經被害人丙○○訴由台北市政府警察局大同分局報請台灣士林地方法院檢察署
    檢察官偵查起訴。
    理  由
一、訊據被告乙○○矢口否認有何不慎撞傷告訴人丙○○及肇事逃逸之犯行，先是辯
    稱：當日鄭寧予確有攔下伊並說伊撞到人，伊有下車看伊車子並無撞痕，隨即離
    去，後又辯稱：當時伊下完客後要再往前開時，發現已經有一個人倒在路邊，當
    時伊還沒有起步，並不是伊撞到他的云云。經查，右揭被告駕車不慎肇事並駕車
    逃逸之事實，業據告訴人丙○○指述甚詳，且經目擊證人鄭寧予到庭結證稱：我
    當時補習班下課，我的機車跟在丙○○的機車後面，前後相離約一部半摩托車的
    距離，我們經過台北車站北三門鄭州路那邊，被告的計程車從右邊切入車道，就
    撞到告訴人丙○○的摩托車，被告計程車的左前車頭撞到丙○○的機車，丙○○
    被撞後，他就倒在隔壁內側快車道，後面汽車煞車不及就追撞到他的車，但沒有
    撞到他的人。當時我有注意看到肇事的計程車撞到丙○○後，就切出來，他有稍
    微停一下慢速行駛`A但後來就突然加速往前走，我就追上去。被告的車本來直走
    ，後來他緊急煞車突然迴轉，是在肇事地點不遠的路口他就突然迴轉。到承德路
    口時，他碰到一個紅綠燈被擋住，我才追到他。我停在他的車旁邊，敲他的車窗
    ，他就把車停下來，把車窗搖下來，我有聞到一些酒味。我告訴他有撞到人，他
    說有嗎？我沒有撞到人，我說你還不承認。他說他會回到現場去看，我怕他不回
    去，就一直跟著他，後來我先迴轉，他就加速走了，他沒有回到現場去。也沒有
    下車察看等語（詳本院八十九年六月一日審判筆錄）。並有台北市立中與醫院診
    斷證明書及現場圖各一紙、告訴人所提車損照片五張附卷可稽。證人甲○○雖到
    庭結證稱：八十八年十二月三日下午四時三十五分許坐上被告的車，因為我們四
    時三十分才下班，我到火車站是要搭火車回樹林，因為我要兼差，坐車時並沒有
    發生事情，我是坐在後座，我從右邊下車開門時，我看到有一個人戴安全帽倒在
    地上。那個人倒的位置離計程車不到一公尺，他倒在計程車的左邊，我當時沒有
    看到摩托車等語。惟查：（一）證人甲○○稱伊常搭被告的計程車，這次伊有付
    車錢新台幣一百零五元，與被告所述當天未向證人甲○○收車資已有不符；（二
    ）依證人甲○○當庭所繪告訴人倒地之現場簡圖觀之，告訴人當時係倒在被告所
    駕車輛之左側，且甲○○亦稱伊未看見有機車倒地，當時亦未聽聞有碰撞聲，與
    證人鄭寧予所繪現場簡圖所示告訴人係倒在被告所駕車輛左前方快車道，且係在
    告訴人所騎機車前方之情節不符，告訴人於本件車禍發生時確係騎乘機車無訛，
    則何以證人甲○○只看見告訴人倒地，未見告訴人所騎之機車，已難不令人啟疑
    ，再者，若告訴人之機車並未碰撞被告所駕車輛，則何以會自行跌倒在被告車側
    ？依物體之慣性原理，告訴人之機車若遭外力自右側撞擊後，則其人、車應往左
    前方方向傾倒，是證人鄭寧予之證詞及所繪現場簡圖較與事實相符；（三）證人
    甲○○復稱告訴人倒地時所戴安全帽為黑色，與告訴人所述其安全帽為藍色亦不
    相符，從而，證人甲○○所證內容可信度甚低，尚難以之為被告有利之證據。被
    告所辯，應屬卸責之詞，不足採信。
二、按行車起步前應顯示方向燈，注意前後左右有無障礙或車輛行人，並應讓行進中
    之車輛行人優先通行，道路交通安全規則第八十九條第六款定有明文。被告為汽
    車駕駛人，自應注意及此。而依當時情形，晴天、日間自然光、直路、路面柏油
    、乾燥、無缺陷、無障礙物、視距良好等一切情狀，被告並無不能注意之情事，
    竟疏於注意，於上開鄭州路邊起步時，未注意前後左右之車輛，竟突然起步開動
    ，往左欲切入車道，致其車輛左前車頭撞及由丙○○所騎乘之機車，揆諸前開說
    明，被告應負過失責任甚明。又被害人因本件車禍受有右膝、左膝各兩處擦傷各
    一×一公分、右肘擦傷一×一公分及右手背三處各○．五×○．五公分擦傷等傷
    害已如前述，與被告之過失行為間顯有相當因果關係。另乙○○明知駕車肇事已
    致丙○○受傷，仍逃離肇事現場，是本件事證明確，被告犯行洵堪認定，應依法
    論科。
三、按刑法第二百八十四條第二項前段就從事業務之人課以較高之注意義務，係以從
    事業務之人對一定危險之認識能力較一般人為強，亦即其避免發生一定危險之期
    待可能性亦較常人為高，故刑法上所謂「業務」，係指以反覆同種類行為為目的
    之社會活動，只須其具有反覆繼續性即足當之，不僅指主業務，尚包括附隨業務
    在內。經查，被告乙○○係以駕駛計程車為業，此為被告所自承，雖被告自稱白
    天有在臺灣鐵路局台北機場兼職，惟其既亦駕駛計程車為業，亦屬從事駕駛業務
    之人。核其所為係犯刑法第二百八十四條第二項前段之業務過失傷害罪及同法第
    一百八十五條之四之肇事逃逸罪。其所犯前開二罪間，犯意各別，罪名互異，應
    予分論併罰。爰審酌被告前有竊盜前科，且前於八十八年十月十七日甫因業務過
    失傷害罪經臺灣臺北地方法院檢察署聲請簡易判決處刑，此有臺灣高等法院檢察
    署刑案紀錄簡覆表一份在卷可憑，足證被告品行不佳且平日駕車疏忽，嚴重影響
    路上人、車之安全，又被告於肇事後，經證人鄭寧予告知其已肇事，竟向證人訛
    稱會回現場觀看，卻乘證人騎車迴轉後，迅即駕車離去，並於犯罪後仍矢口否認
    犯行，毫無悔意，亦未賠償被害人之損害等一切情狀，認公訴人具體求刑，就被
    告所犯業務過失傷害罪部分量處有期徒刑六月，肇事逃逸部分量處有期徒刑八月
    ，尚屬妥適，爰量處如主文所示之刑，併定其應執行刑一年，以茲儆惕，並期交
    通安全秩序的建立與喚起行車用路人對人命尊嚴的重視。
據上論斷，應依刑事訴訟法第二百九十九條第一項前段、刑法第一百八十五條之四、
第二百八十四條第二項前段、第五十一條第五款，罰金罰鍰提高標準條例第一條前段
，判決如主文。
本案經檢察官陳傳宗到庭執行職務
中    華    民    國      八十九        年      六      月      十五    日
                                  臺灣士林地方法院刑事第二庭
                                      法  官  許  永  煌
右正本證明與原本無異。
如不服本判決，應於判決送達後十日內，向本院提出上訴狀。
                                      書記官  黃  秀  雲
中    華    民    國      八十九        年      六      月      十五    日
附錄本案論罪科刑法條全文
刑法第二百八十四條第二項：
  從事業務之人，因業務上之過失傷害人者，處一年以下有期徒刑、拘役或一千元以
  下罰金。致重傷者，處三年以下有期徒刑、拘役或二千元以下罰金。
刑法第一百八十五條之四：
  駕駛動力交通工具肇事，致人死傷而逃逸者，處六月以上五年以下有期徒刑。


司法院資訊處製作；財團法人民間司法改革基金會備份。
